【裁判字號】    99,訴,2010
【裁判日期】    991231
【裁判案由】    損害賠償
【裁判全文】
臺灣高雄地方法院民事判決              99年度訴字第2010號
原      告  周黃荔枝
訴訟代理人  周繼正
被      告  劉芳榮
訴訟代理人  薛宏斌
上列當事人間因過失傷害案件，原告於刑事訴訟程序中提起附帶
民事訴訟請求損害賠償，經本院刑事庭裁定移送前來（99年審交
簡附民字第184 號），本院於民國99年12月23日言詞辯論終結，
判決如下：
    主      文
被告應給付原告新台幣陸拾參萬玖仟參佰參拾捌元，及自民國九
十九年九月五日起至清償日止，按年息百分之五計算之利息。
原告其餘之訴駁回。
訴訟費用由被告負擔二十分之七，餘由原告負擔。
本判決關於原告勝訴部分，於原告以新台幣貳拾貳萬元為被告供
擔保後，得假執行。
原告其餘假執行之聲請駁回。
    事實及理由
一、按訴狀送達後，原告不得將原訴變更或追加他訴，但擴張或
    減縮應受判決事項之聲明者，不在此限。民事訴訟法第255
    條第1 項第3 款定有明文。原告起訴請求被告給付新台幣（
    下同）1,770,939 元，嗣於本院審理中擴張為被告應給付1,
    835,939 元（見本院卷第55頁），核其所為，係屬擴張應受
    判決事項之聲明，應予准許。
二、原告主張：被告於民國98年8 月6 日下午5 時30分許，駕駛
    車牌號碼Y9-7789 號自用小客車，沿高雄市三民區○○○路
    由東往西方向行駛，行經上開路段與明誠一路366 巷路口時
    ，其行進方向之燈號甫由紅燈轉為綠燈而起步前進，竟疏未
    注意車前狀況，適伊騎乘車牌號碼ZGA-201 號輕型機車，沿
    明誠一路366 巷由北向南欲左轉至明誠一路時，因而與伊發
    生碰撞，致伊人車倒地，並受有右肩近端肱骨骨折、左膝近
    端脛骨粉碎性骨折等傷害。伊因本件事故受有下列損害：(一)
    醫療費用：220,385 元。(二)醫療用品費用：14,605元。(三)交
    通費用：3,315 元。(四)看護費用：27萬元。(五)未來醫療所需
    相關費用：75,804元。(六)精神慰撫金：120 萬元。合計1,83
    5,939 元。為此，爰依侵權行為之法律關係，並聲明：(一)被
    告應給付原告1,835,939 元及自起訴狀繕本送達之翌日即99
    年9 月5 日起至清償日止，按年息5 ％計算之利息。(二)願供
    擔保請准宣告假執行。
三、被告則以：伊就本件事故之發生確有過失，伊對原告請求醫
    療用品、交通費用及看護費用各為14,605元、3,315 元、27
    萬元，並無意見，其餘請求金額無理由或過高等語置辯。
四、兩造不爭執之事項：
  (一)被告於98年8 月6 日下午5 時30分許，駕駛上開自用小客車
    ，沿高雄市三民區○○○路內側快車道由東往西方向駕駛，
    行經該路段366 巷路口時，疏未注意車前狀況，適有原告騎
    乘上開機車沿明誠一路366 巷由北往南欲穿越明誠一路口，
    被告因而不慎與原告發生碰撞，致原告人車倒地，並受有右
    肩近端肱骨骨折、左膝近端脛骨粉碎性骨折等傷害。
  (二)被告因本件事故，經本院刑事庭以99年度審交簡字第2110號
    認犯過失傷害罪，處有期徒刑2 月，如易科罰金，以1 千元
    折算壹日。
  (三)兩造對於原告已支出之交通費用3,315 元、醫療用品費用14
    ,605元、看護費用27萬元等均無意見。
  (四)原告尚未請求強制汽車責任保險金。
五、本件之爭點：(一)原告就本件事故發生是否與有過失？(二)原告
    對被告得請求之損害賠償項目如何？(三)原告得請求被告賠償
    之金額為若干？
  (一)原告就本件事故之發生是否與有過失？
    按汽車行駛時，駕駛人應注意車前狀況，並隨時採取必要之
    安全措施。又機器腳踏車行駛至交岔路口，其轉彎，應依標
    誌或標線之規定行駛；無標誌或標線者，內側車道涉有禁止
    機車標誌或標線者，應依兩段方式進行左轉，不得由內側或
    其他車道左轉。道路交通安全規則第94條第3 項、第99條第
    2 項第1 款分別定有明文。本件被告於上開時間駕駛上開車
    輛，沿高雄市三民區○○○路由東往西方向行駛，於行經上
    開路段與明誠一路366 巷路口，其行進方向之燈號甫由紅燈
    轉為綠燈而起駛時，竟疏未注意車前狀況，適有原告騎乘上
    開機車，沿明誠一路366 巷由北向南欲左轉至明誠一路時，
    因而與原告發生碰撞，致原告人車倒地，原告因而受有上開
    傷害，其駕車行為自有過失，且被告之過失與原告之受傷間
    有因果關係甚明。而原告未考領有駕駛執照，自不得在道路
    上駕車行駛，又觀諸道路交通事故現場圖及現場照片，高雄
    市○○○路之車道為東西向各三線道，其中東向最內側車道
    地面上業已標示「禁行機車」，縱該路段並未設有機車兩段
    左轉標誌，原告騎乘機車沿明誠一路366 巷由北向南欲左轉
    至明誠一路，依法仍應依兩段方式進行左轉，竟未為之，直
    接逕行左轉，此據原告自承在卷（見台灣高雄地方法院檢察
    署99年度偵字第7921號偵查卷第4-5 頁），因而與直行於明
    誠一路之被告車輛發生碰撞，故原告就本件事故之發生自與
    有過失，足堪認定。
  (二)原告對被告得請求之損害賠償項目如何？
    按「因故意或過失，不法侵害他人之權利者，負損害賠償責
    任。」、「汽車、機車或其他非依軌道行駛之動力車輛，在
    使用中加損害於他人者，駕駛人應賠償因此所生之損害。」
    、「不法侵害他人之身體或健康者，對於被害人因此喪失或
    減少勞動能力或增加生活上之需要時，應負損害賠償責任。
    」、「不法侵害他人之身體、健康、名譽、自由、信用、隱
    私、貞操，或不法侵害其他人格法益而情節重大者，被害人
    雖非財產上之損害，亦得請求賠償相當之金額。」，民法第
    184 條第1 項前段、第191 條本文、第193 條第1 項、第19
    5 條第1 項分別定有明文。而慰撫金之賠償，應以人格權遭
    遇侵害，使精神受有痛苦為必要，且所謂相當金額，應以實
    際加害情形是否重大，及被害者之身分地位與加害人經濟狀
    況等關係定之，最高法院47年台上字第1221號、51年台上字
    第223 號亦著有判例意旨可資參照。本件原告既因被告之過
    失行為受有上開損害，其依據侵權行為之法則請求被告賠償
    ，自屬有據。茲就原告所得請求之損害賠償金額計算如后：
  1.醫療費用部分：
    原告固主張於本件事故發生後，業自付醫療費用220,385 元
    等語，並提出高雄榮民總醫院、健仁醫院、天祥診所、莊正
    明外科診所、高雄長庚紀念醫院醫療費用收據多紙為證（見
    附民卷第16-44 頁），然本院向高雄榮民總醫院函詢原告因
    本件事故所受上開傷害，須進行治療之期間為何，經該院回
    覆以：「依據99年6 月15日病歷，病人（原告）癒合及功能
    復原良好，短期內不會再進行治療。」等語，此有該院99年
    11月2 日高總管字第0990017223號函函覆表及病歷等件附卷
    可憑（見本院卷第39-42 頁），又原告所受上開傷勢為右肩
    及左膝之骨折，是原告得請求賠償者為自事故發生日起至99
    年6 月15日止因骨折所進行醫療行為之費用，至該期間以外
    及與骨科治療無關之醫療費用，則不得請求。經剔除與本件
    無關連性之醫療費用（99年1 月20日、2 月3 日、2 月24日
    、3 月24日、5 月19日、5 月25日、6 月9 日於高雄榮總醫
    院精神科就診費用530 元、630 元、670 元、510 元、690
    元、330 元、670 元；99年6 月9 日於高雄榮總醫院皮膚科
    就診費用530 元；99年6 月18日、6 月30日、7 月1 日、7
    月14日、7 月28日、8 月2 日、8 月11日（精神科）、8 月
    11日（復健科）650 元、588 元、340 元、690 元、637 元
    、360 元、690 元、617 元），核計上開醫療單據金額，原
    告得請求被告賠償之醫療費用為211,253 元，其逾此範圍外
    之請求即屬無據。
  2.醫療用品及交通費用部分：
    本件原告主張因前開傷害就醫已自付之醫療用品及交通費用
    各為14,605元、3,315 元，本院審酌原告所受上開傷害為右
    肩近端肱骨骨折、左膝近端脛骨粉碎性骨折，傷勢甚為嚴重
    ，依一般社會通念，其因就醫及復健實有必要搭乘汽車至醫
    院，且於治療期間有使用相關醫療用品之必要，是原告請求
    此部分之費用自屬醫療所必須，而被告亦同意給付之，自應
    予准許。
  3.看護費用部分：
    查原告因本件事故所受前開傷害，無法自行活動需請看護，
    宜有全日看護3 個月，半日看護3 個月，此有高雄榮總醫院
    上開函文在卷足佐，而衡以目前全日、半日之看護行情每日
    約各為2 千元、1 千元，則原告請求專人看護期間，增加生
    活上需要之看護費用27萬元，洵屬合理有據，而被告亦同意
    給付之，依法自應予以准許。
  4.未來醫療所需相關費用部分：
    原告固主張：伊自99年8 月19日起1 年內因前開傷害，預估
    尚須支付75,804元云云，惟依原告於99年6 月15日在高雄榮
    總醫院之病歷，其癒合及功能復原良好，短期內不會再進行
    治療，已如前述，故原告請求99年8 月19日起之未來醫療所
    需相關費用75,804元，洵屬無據，不應准許。
  5.精神慰撫金部分：
    原告因被告之過失行為，致受有上開傷害，則其因此之傷勢
    就醫住院及治療，不僅身體受有疼痛，精神自應感痛苦，是
    原告請求非財產上之損害賠償，自屬有據。查原告係29年7
    月14日生之人，從事宗教工作，其名下有31筆股票投資，並
    無任何不動產，而被告係28年11月1 日生之人，國小畢業，
    無業，其名下有土地7 筆、田賦2 筆、汽車2 輛、投資1 筆
    ，此為兩造所自陳，並有稅務電子閘門財產所得調件明細表
    等件附卷可參，爰審酌兩造教育程度、經濟狀況、社會地位
    、損害程度等一切情狀，認原告之請求以30萬元較為適當。
    其逾此範圍外之請求，為無理由。
  (三)原告得請求被告賠償之金額為若干？
  1.按「損害之發生或擴大，被害人與有過失者，法院得減輕賠
    償金額，或免除之。」，民法第217 條第1 項定有明文。本
    件事故之發生係因被告駕車未注意車前狀況，而與騎乘機車
    未兩段式左轉之原告碰撞所造成，已如前述，是兩造就本件
    事故之發生均有過失，本院斟酌本件事故發生之一切情狀，
    認原告就其所受損害應負1/5 之過失責任，餘即由被告負擔
    。
  2.綜上，原告得請求被告賠償之損害金額，總計為799,173 元
    （計算式：211253+14605+3315+270000+300000 ＝799173）
    。經減輕被告1/5 之損害賠償責任，原告得請求被告賠償之
    金額即為639,338 元（799173×4/5 ＝639338，小數點以下
    四捨五入）。
六、原告陳明願供擔保，請准宣告假執行，關於原告勝訴部分，
    經核無不合，爰酌定如主文所示之擔保金額，併予准許。至
    原告敗訴部分，其假執行之聲請，已失所附麗，應併予駁回
    。
七、結論：原告之訴為一部有理由、一部無理由，依民事訴訟法
    第79條、第390 條第2 項，判決如主文。
中    華    民    國    99    年    12    月    31    日
                    民事鳳山分庭法  官  何悅芳
以上正本係照原本作成。
如對本判決上訴，須於判決送達後20日內向本院提出上訴狀。如
委任律師提起上訴者，應一併繳納上訴審裁判費。
中    華    民    國    99    年    12    月    31    日
                                書記官  陳俐嫺

司法院資訊處製作；財團法人民間司法改革基金會備份。
